臺灣臺北地方法院民事判決　　　　　　　99年度訴字第5602號
原　　　告　許婷媗
訴訟代理人　林明正律師
複　代理人　林育生律師
被　　　告　連湘晴
訴訟代理人　陳俊翰律師
上列當事人間返還借款事件，本院於民國100年3月17日言詞辯論
終結，判決如下：
    主  文
原告之訴及假執行之聲請均駁回。
訴訟費用由原告負擔。
    事實及理由
壹、程序部分：
一、按「訴狀送達後，原告不得將原訴變更或追加他訴，但擴張
    或減縮應受判決之事項者，不在此限，民事訴訟法第255條
    第1項第3款定有明文。經查，本件原告起訴時原係請求：「
    被告應返還原告新臺幣（下同）252萬，及自民國97年3月28
    日起至清償日止，按週年利率5%計算之利息。」（見本院卷
    第17頁），嗣於本院100年1月13日言詞辯論程序變更聲明為
    ：「被告應給付原告252萬元，及自99年12月25日起至清償
    日止，按週年利率5%計算之利息。」（見本院卷第20頁），
    核屬減縮應受判決之事項，依上揭規定，應予准許，合先敘
    明。
貳、實體部分：
一、原告起訴主張：
  (一)原告與被告情同姊妹，被告多年以來除由原告每月給付4萬
    元聘為專屬按摩師外並無其他收入來源，兩人一同出遊、外
    出之開銷亦悉數由原告負擔。被告於97年間向原告提議可代
    為操作基金投資，原告為委託被告投資基金，先於97年3月
    28日上午前往臺北市○○○路○段華僑銀行（現已合併為花
    旗銀行）自帳號：00000000000000帳戶提領200萬現金至被
    告臺北市○○路住處，再與被告一同前往臺北市○○○路○
    段15號兆豐銀行中山分行（下稱兆豐商銀中山分行），以被
    告名義開設帳號：00000000000號帳戶（下稱兆豐商銀中山
    分行被告帳戶）並開戶存入200萬現金，後於97年6月3日再
    提領100萬元現金交付被告，共計委託被告投資基金款項300
    萬元。詎97年年底，被告僅交還現金48萬予原告，並向原告
    表示投資虧損僅餘48萬元，原告向被告索取投資明細，被告
    不但不予理會，還宣稱原告從無委託被告投資，更無交付現
    金30 0萬元一事，是原告自得依民法第541條規定請求被告
    返還因委託投資索收取之金錢及孳息，同時爰依民法第549
    條第1項之規定，以民事準備(一)狀之送達為終止委任關係之
    意思表示，併請求被告依民法第179條不當得利法律關係返
    還所餘投資本金252萬元。原告雖與被告情同姊妹，但原告
    並非毫無緣由對被告揮霍財物，而僅限於負擔兩人一起出遊
    玩樂之開銷，被告抗辯上揭300萬元現金係其為原告保守秘
    密所獲之贈與，惟原告又非名人有何秘密需要被告保守？即
    便保守秘密之代價第一筆200萬元亦足矣，何以2個月後還要
    給予「繼續保守秘密」之100萬？3月28日原告提領200萬現
    金後陪同被告至兆豐商銀中山分行新開帳戶，按理若非原告
    委託被告投資原告何必陪被告一同開戶？可見被告辯稱該
    300 萬元係原告所贈予顯與常情不符。再者，兆豐商銀中山
    分行被告帳戶函覆被告於97年3月28日及97年6月2日分別以
    新臺幣各兌換美金3萬元投資兩檔美元計價之連動債基金，
    核與原告主張委託被告代為投資基金等情完全相符，是兩造
    間確有代為投資基金300萬元之委任契約關係存在，今原告
    既依民法第549條第1項終止兩造間委任契約關係，自得依不
    當得利法律關係請求被告返還所餘投資本金252萬元。
  (二)為此聲明：
    1.被告應給付原告252萬元，及自99年12月25日起至清償日
      止，按週年利率5%計算之利息。
    2.願供擔保，請准宣告假執行。
二、被告則抗辯略以：
  (一)原告因在台北市凱悅飯店接受美容按摩時結識被告，二人一
    見如故、相談甚歡，進而成為知心好友，90年間，原告因與
    母親不合、憤而離家，原告及其女許家慈因而將戶籍遷入被
    告家中，從此，原、被告感情更深甚至結為異姓姐妹，於原
    告懷孕及坐月子期間，被告亦全心照顧原告，且於許家慈出
    生後，被告對其亦視如己出、愛護有加，兩造多年來乃互相
    扶持、彼此照料，原告對被告所從事美容業、不具金融投資
    相關背景、對於基金投資並非專精亦未曾受過專業訓練等情
    ，均知之甚詳，準此，原告豈有可能不循正常投資基金管道
    委託更專業之理財專員，反而委託對於基金投資不甚了解之
    被告代為操作？是原告所為主張明顯不合常理。實則，因原
    、被告二人情同姐妹，而原告因與已婚之某知名企業之某核
    心人物張姓男子有不正常之交往關係，於渠等交往過程中，
    該名張姓男子經常不定期贈與金錢、禮物予原告，原告因錢
    來的容易，故出手一向相當闊綽，例如原告曾為避免因獨自
    出國及參加True Yoga運動會員感到孤單，即主動出資邀被
    告陪同原告出國遊玩及參加會員，97年間告不知以何種手法
    由上開張姓男子處取得5000萬元，並取得現所居住之位於臺
    北市○○○路○段之不動產，原告因一夕暴富，出手更加闊
    綽，且因感念被告多年對原告之照顧，且因原告與上開張姓
    男子交往同時尚與第三人交往，為要求被告代其保守秘密，
    原告乃先於97年3月28日贈與被告200萬元，惟被告因不懂理
    財，不知如何運用該贈與之金錢，乃聽從理財專員建議買賣
    外匯投資基金，故向原告告知後，由原告提領現金陪同被告
    存入兆豐銀行帳戶，同年6月3日又因被告生日將近，原告又
    贈與100萬元作為生日賀禮及繼續保守祕密之對價。原告雖
    另提出錄音譯文，稱被告曾否認取得原告交付之300萬元云
    云，惟原告所謂「友人」
    前來時，根本未出具任何證據證明確實已受原告之委託，被
    告對該等友人之正當性自有存疑，為免節外生枝，被告端無
    據實告知之必要。綜上所述，可知原告所稱委託被告從事基
    金投資一事，顯然不合常理、並非事實，則其請求被告返還
    所餘投資本金252萬元，顯無理由。
  (二)為此聲明：
    1.原告之訴及假執行之聲請駁回。
    2.如受不利益之判決，願供擔保請准宣告免為假執行。
三、原告於97年3月28、日97年6月3日分別交付200萬元、100萬
    元予被告，而被告係於97年3月28日開設兆豐商銀中山分行
    被告帳戶，再於97年3月28日、97年6月2日以上揭帳戶內新
    臺幣存款兌換美金3萬元，用以投資「穩健雙配3-四年期美
    元『美林環球資產配置基金』」連動債美金3萬元及、「穩
    健雙配5-三年期美元『貝萊德環球資產配置基金』」連動債
    美金2萬8575元，上揭兩檔連動債於97年10月25日贖回，入
    帳金額分別為美金1萬7498.84元、美金1萬7140.11元，再於
    97 年10月22日將美金帳戶餘額美金3萬8484.22元（含兩檔
    連動債贖回價金及累計配息共美金3萬6939.99元），以美金
    匯率1：32.88兌換新臺幣126萬5361元等情，有兆豐商銀中
    山分行被告帳戶存摺（見本院卷第33頁）及兆豐商銀中山分
    行100年3月2日（100）兆銀中山字第0041號函（見本院卷第
    51 頁）等資料附卷足憑，復為兩造所不爭執（見本院卷第
    20 頁反面、第61頁），堪信為真實。
四、經查：
  (一)按「當事人主張有利於己之事實者，就其事實有舉證之責任
    」，民事訴訟法第277條前段定有明文。再按「當事人主張
    有利於己之事實者，就其事實有舉證之責任。民事訴訟法第
    277條前段定有明文。再按「按民事訴訟如係由原告主張權
    利者，應先由原告負舉證之責，若原告先不能舉證，以證實
    自己主張之事實為真實，則被告就其抗辯事實即令不能舉證
    ，或其所舉證據尚有疵累，亦應駁回原告之請求」，有最高
    法院17年上字第917號判例可資參照。本件原告起訴主張其
    於97年間共計交付300萬元予被告代為投資基金，詎97年年
    底，被告僅交還現金48萬，諉稱其餘投資本金252萬元均已
    虧損殆盡，爰依民法第549條第1項之規定，終止兩造間委任
    契約關係，並依不當得利法律關係請求被告返還所餘投資本
    金252萬元等情，為被告所否認，並以上詞抗辯，是依前揭
    說明，自應由原告就兩造間存有300萬元之委託投資契約之
    利己事實負舉證責任，合先敘明。
  (二)原告曾交付共計300萬元之現金予被告，且被告曾陸續動用
    於兆豐商銀中山分行被告帳戶內新臺幣現款兌換美金各3萬
    元，用以投資「穩健雙配3-四年期美元『美林環球資產配置
    基金』」連動債美金3萬元及、「穩健雙配5-三年期美元『
    貝萊德環球資產配置基金』」連動債美金2萬8575元等情，
    為兩造所不爭執，已如前述，惟交付金錢之原因眾多，或有
    基於贈與關係，亦有可能基於借名或代償關係，自不能僅憑
    原告曾交付300萬元現金予被告即據以推論兩造間有委任投
    資之契約關係存在。況基金理財之交易風險斐低，倘有不慎
    將蒙受鉅額損失，甚或血本無歸，是一般人倘欲委託他人代
    為投資，莫不戒慎恐懼，小心為之，除嚴格篩選具有專業投
    資背景、實際操作經驗之人選外，通常亦要求受託者書立字
    據以資為憑，或保有相關投資帳戶存摺，俾以杜絕日後投資
    糾紛，然原告竟將高達300萬元之鉅款交付予不具任何金融
    專業背景、以擔任美體按摩師為業之被告代為投資，且未要
    求被告書立任何字據以為憑據，甚未要求保有相關投資帳戶
    之交易存摺，此舉顯然與常情有違，況原告於本院100年1月
    13日言詞辯論程序中自陳於97年3月到98年年初這段期間，
    被告完全沒跟伊說明投資基金之相關損益狀況，伊交給被告
    200萬元後，被告亦完全沒有向伊說明係代為投資某檔基金
    ，僅約略提及基金是有賺錢的，但是沒有仔細說到到底是賺
    多少錢，之後伊又拿100萬元給被告投資基金，被告拿到這
    100 萬元之後就完全再也沒有向伊說明有關購買基金或基金
    損益情形等語（見本院卷第21頁），倘原告確有交付300萬
    元鉅款予被告代為投資基金，焉有可能未曾仔細詢問相關投
    資標的，甚且就投資之實際損益狀況亦毫不關心？原告之主
    張核與常情明顯有違，是否真實可採，顯有疑義？至被告雖
    曾動用兆豐商銀中山分行被告帳戶之資金投資上揭二檔連動
    債，惟上揭帳戶既屬被告所有，被告就帳戶內之資金即有完
    全之支配處分權限，自難僅憑被告有投資連動債之行為遽以
    推論其係受原告委託而投資，原告復無法提出其他證據證明
    其係為委託被告投資基金而交付300萬元予被告，則其主張
    兩造間委任契約關係業經終止，爰依不當得利法律關係請求
    被告返還所餘投資本金252萬元，即屬無據。
五、綜上所述，原告爰依不當得利法律關係及委任契約關係，請
    求被告給付252萬元，及自99年12月25日起至清償日止，按
    週年利率5%計算之利息，為無理由，應予駁回。又本件原告
    既受敗訴判決，其假執行之聲請即失所附麗，不應准許。
六、至兩造其餘之攻擊防禦方法及證據資料，經本院斟酌後，認
    為均不足以影響本判決之結果，自無一一詳予論述之必要，
    附此敘明。
七、據上論結，原告之訴為有理由，依民事訴訟法第78條判決如
    主文。
中    華    民    國   100    年    3     月    31    日
                  民事第六庭    法  官  李家慧
以上正本係照原本作成。
如對本判決上訴，須於判決送達後20日內向本院提出上訴狀。如
委任律師提起上訴者，應一併繳納上訴審裁判費。
中    華    民    國   100    年    3     月    31    日
                                書記官  康翠真